【裁判字號】    98,審訴,445
【裁判日期】    990115
【裁判案由】    違反稅捐稽徵法等
【裁判全文】
臺灣新竹地方法院宣示判決筆錄         98年度審訴字第445號
公  訴  人  臺灣新竹地方法院檢察署檢察官
被      告  亥○○
            申○○
            酉○○
            Ｈ○○
            Ｂ○○
            己○○
            甲○○
上列被告等因違反稅捐稽徵法等一案，經檢察官提起公訴（97年
度偵字第4413號），及移送併案審理（臺灣臺北地方法院檢察署
98年度偵字第18209 號）後，聲請本院改依協商程序而為判決，
於中華民國99年1 月15日下午4 時在本院刑事第十一法庭宣示判
決，出席職員如下：
                                    審判長法  官  馮俊郎
                                          書記官  蕭汝芳
                                          通  譯  鄭敏郎
法官起立朗讀判決主文、犯罪事實要旨、處罰條文，及告以上訴
限制、期間並提出上訴狀之法院，且諭知記載其內容：
一、主  文：
    亥○○執行業務之律師共同連續犯稅捐稽徵法第四十三條第
    一項之幫助逃漏稅捐罪，處拘役玖拾日，如易科罰金，以銀
    元佰元即新臺幣玖佰元折算壹日；減為拘役肆拾伍日，如
    易科罰金，以銀元佰元即新臺幣玖佰元折算壹日。緩刑
    年。
    申○○共同連續犯稅捐稽徵法第四十三條第一項之幫助逃漏
    稅捐罪，處拘役柒拾日，如易科罰金，以銀元佰元即新臺
    幣玖佰元折算壹日；減為拘役拾伍日，如易科罰金，以銀
    元佰元即新臺幣玖佰元折算壹日。緩刑年。
    酉○○、Ｈ○○、Ｂ○○共同連續犯稅捐稽徵法第四十三條
    第一項之幫助逃漏稅捐罪，均處拘役陸拾日，如易科罰金，
    均以銀元佰元即新臺幣玖佰元折算壹日；均減為拘役拾
    日，如易科罰金，均以銀元佰元即新臺幣玖佰元折算壹日
    。均緩刑年。
    己○○共同連續犯稅捐稽徵法第四十三條第一項之幫助逃漏
    稅捐罪，處拘役玖拾日，如易科罰金，以銀元佰元即新臺
    幣玖佰元折算壹日；減為拘役肆拾伍日，如易科罰金，以銀
    元佰元即新臺幣玖佰元折算壹日。緩刑年。
    甲○○共同連續犯稅捐稽徵法第四十三條第一項之幫助逃漏
    稅捐罪，處拘役貳拾日，如易科罰金，以銀元佰元即新臺
    幣玖佰元折算壹日；減為拘役拾日，如易科罰金，以銀元
    佰元即新臺幣玖佰元折算壹日。緩刑年。
二、犯罪事實要旨：
（一）緣寅○○（由本院另計審結）係址設臺北縣中和市○○路
      182 號1 樓之萬鎰科技有限公司（下稱萬鎰公司）負責人
      ，於民國94年6 、7 月間，寅○○、丙○○、宙○○（由
      本院另計審結）等3 人商議以購買「毒品快速試劑」後，
      再以萬鎰公司名義開立發票，將「毒品快速試劑」以發票
      面額之20％至25％之金額賣給有意辦理捐贈抵稅之客戶，
      供該客戶取得立法委員林正二國會辦公室申請函、教育部
      開立感謝書函、購買捐贈毒品快速檢驗試劑推廣公益委託
      同意書及萬鎰公司開立不實高價之發票等文件，持以辦理
      捐贈「毒品快速試劑」給教育部，而幫助客戶逃漏綜合所
      得稅捐，並從中分配利益。彼此議定後，為下列分工：(1)
      由丙○○代表萬鎰公司向台灣尖端先進生技醫藥股份有限
      公司（下稱台灣尖端公司）購買每劑單價新臺幣（下同）
      100 元之毒品快速試劑共計24萬6,840 劑。(2)為使本件捐
      贈之資金流程於形式上合理化，丙○○以萬鎰公司名義開
      立中國信託商業銀行中和分行帳戶帳號：0000000000000
      號（下稱中國信託銀行帳戶）供作客戶付款購買捐贈「毒
      品快速試劑」不足額之墊付或足額之退還差額用，該帳戶
      之存摺及印鑑均由丙○○保管及使用。
      (3)丙○○並以每張見證費3,000 元之代價，委託具共同犯
      意之亥○○律師在未實際見證之情況下，在丙○○製作之
      「捐贈毒品快速檢驗試劑推廣公益委託同意書」上用印簽
      章，表示已實際見證。(4)丙○○製作不實之「購買捐贈毒
      品快速檢驗試紙劑推廣公益委託同意書」（該同意書第2
      頁第三點填載不實之支付捐贈試紙劑之費用金額）。(5)寅
      ○○、丙○○及宙○○等3 人並提供一定比例之佣金給具
      共同犯意之壬○○、Ａ○○、申○○、酉○○、Ｈ○○、
      Ｂ○○、己○○、甲○○（原名何淑媛）等8 人作為仲介
      有意逃漏稅客戶之代價。
（二）亥○○係加入臺北律師公會之律師，平日以執行律師見證
      等業務為業，明知律師執行法律行為之見證業務，作成見
      證之文書，應遵行台北律師公會於88年4 月8 日理監聯席
      會議通過之律師見證規則之相關規定，於執行見證時，應
      要求請求人、契約當事人或其代理人到場，且律師執行見
      證之簽章時，應待請求見證之文書，交由請求人、契約當
      事人或其代理人當場制作完成，俾確認當事人之真意後，
      再由見證律師向在場人朗讀、講解或使其覽閱後，經請求
      人、契約當事人或其代理人承認無誤後，始得於該請求見
      證之文書末尾空白處載明「見證律師」等字樣下進行見證
      之簽章，並應載明見證時之年、月、日等，詎亥○○竟為
      賺取每份3,000 元之代價，得知丙○○係以幫助逃漏稅捐
      為業，於94年10月間某日丙○○與之聯繫後，即同意丙○○之請求，逕在數量不明之欠缺捐贈標的、捐贈數量、捐
      贈同意人等記載之空白捐贈同意書上為律師見證之不實記
      載後，在臺北市○○○路○ 段85號10樓其辦公室內，提供
      予丙○○，使稅捐機關及取得此等捐贈同意書之人誤認捐
      贈人之贈與行為係經律師見證確認。
（三）亥○○、申○○、酉○○、Ｈ○○、Ｂ○○、己○○、甲○○等7 人與寅○○、丙○○、宙○○、壬○○、Ａ○○
      等5 人（寅○○等5 人由本院另行審結）共同出於行使業
      務上登載不實文書、幫助他人逃漏稅捐的連續犯罪意思聯
      絡，自94年6 月起至同年12月止，申○○等10人在台北縣
      市、台南市等地，向如附表所示客戶Ｇ○○等26人（Ｇ○○等26人所涉逃漏稅捐等部分，除Ｉ○○因死亡經檢察官
      撤回起訴外，餘25人均經本院於98年12月4 日先行審結）
      招攬以實際購買價格僅為萬鎰公司開立發票面額20％至25
      ％不等之價格向萬鎰公司購買台灣尖端公司生產之「毒品
      快速試劑」作為捐贈標的，辦理捐贈給受贈政府單位之教
      育部使用，Ｇ○○等26人並簽署「購買捐贈毒品快速檢驗
      試紙劑推廣公益委託同意書」以委託丙○○、宙○○、Ａ
      ○○、壬○○、申○○、酉○○、Ｈ○○、Ｂ○○、己○○、甲○○等10人代為辦理本件捐贈事宜，製作不實之付
      款資金證明，其方式有二：(1)陪同客戶至銀行辦理匯款，
      或由客戶先付足取得萬鎰公司開立發票面額，匯至萬鎰公
      司在中國信託銀行帳戶或指定帳戶內，取得足額付款證明
      後，再依發票面額80％至75％不等之金額，當場或事後以
      現金返還給客戶；(2)陪同客戶至銀行，或由客戶僅付實際
      取得萬鎰公司開立發票面額之20％至25％之金額，其餘如
      發票面額80％至75％差額不等之金額，由丙○○以萬鎰公
      司在中國信託銀行帳戶款項代墊，湊足如發票面額後，再
      以客戶名義匯款至萬鎰公司在中國信託銀行帳戶或指定帳
      戶內，取得足額付款證明。在辦理捐贈「毒品快速試劑」
      給教育部及完成不實付款資金證明後，寅○○、丙○○、
      宙○○等3 人遂提供萬鎰公司開立不實之高價面額發票（
      營業人開立之統一發票，屬於業務上作成之文書）、立法
      委員林正二國會辦公室申請函、教育部書函、購買捐贈毒
      品快速檢驗試劑推廣公益委託同意書等相關文件，直接交
      給客戶，或先交給己○○、甲○○、Ａ○○、申○○後，
      由該等人轉交給酉○○、Ｈ○○、Ｂ○○、壬○○等，復
      陸續轉交給客戶，以行使上開內容不實之統一發票、快速
      檢驗試紙劑推廣公益委託同意書，而幫助客戶Ｇ○○等26
      人持上開文件，向臺北縣市、新竹市、臺南市各地稅捐機
      關申報，作為94年度個人綜合所得稅之列舉扣除額，以逃
      漏如附表所示之94年度個人綜合所得稅稅額，足以生損害
      於稅捐機關對於所得稅管理之正確性，並影響國家稅收課
      徵之收入。
三、處罰條文：
    稅捐稽徵法第43條第1 項、第2 項，刑法第2 條第1 項前段
    、第11條前段、第216 條、第215 條、第74條第1 項第1 款
    ，修正前刑法第28條、第56條、第55條、第41條第1 項前段
    ，中華民國九十六年罪犯減刑條例第2 條第1 項第3 款、第
    7 條。
四、協商判決除有刑事訴訟法第455 條之4 第1 項第1 款於本訊
    問程序終結前，被告撤銷協商合意或檢察官撤回協商聲請者
    ；第2 款被告協商之意思非出於自由意志者；第4 款被告所
    犯之罪非第455 條之2 第1 項所定得以協商判決者；第6 款
    被告有其他較重之裁判上一罪之犯罪事實者；第7 款法院認
    應諭知免刑或免訴、不受理者情形之一，及違反同條第2 項
    「法院應於協商合意範圍內為判決；法院為協商判決所科之
    刑，以宣告緩刑或2 年以下有期徒刑、拘役或罰金為限」之
    規定者外，檢察官與被告均不得上訴。
五、如有前項得上訴之情形，得自收受宣示判決筆錄送達之日起
    10日內，向本院提出上訴書狀，上訴於第二審法院。
中    華    民    國    99    年    1     月    15    日
                  刑事第九庭書  記  官  蕭汝芳
                            審判長法官  馮俊郎
以上筆錄正本係照原本作成。
中    華    民    國    99    年    1     月    15    日
                            書  記  官  蕭汝芳
附錄本案處罰實體法條全文：
＊刑法第216 條：
行使第210 條至第215 條之文書者，依偽造、變造文書或登載不
實事項或使登載不實事項之規定處斷。
＊刑法第215 條：
從事業務之人，明知為不實之事項，而登載於其業務上作成之文
書，足以生損害於公眾或他人者，處3 年以下有期徒刑、拘役或
500 元以下罰金。（罰金之貨幣單位改為新臺幣，並提高為30倍
）
＊稅捐稽徵法第43條第1 項、第2 項：
教唆或幫助犯第41條或第42條之罪者，處3 年以下有期徒刑、拘
役或科新臺幣6 萬元以下罰金。
稅務人員、執行業務之律師、會計師或其他合法代理人犯前項之
罪者，加重其刑至二分之一。
【稅捐稽徵法第41條：納稅義務人以詐術或其他不正當方法逃漏
稅捐者，處5 年以下有期徒刑、拘役或科或併科新臺幣6 萬元以
下罰金。】
附表：
┌─┬───┬────┬────┬─────┬──────┬────┐
│編│捐贈人│購買捐贈│實際購買│申報94年度│因本件捐贈扣│委託辦理│
│號│      │數量(劑)│金額    │綜合所得稅│抵之影響稅額│本件捐贈│
│  │      │        │(新臺幣)│列舉扣除額│            │管道    │
│  │      │        │        │金額（捐贈│            │        │
│  │      │        │        │發票金額）│            │        │
├─┼───┼────┼────┼─────┼──────┼────┤
│1 │Ｇ○○│4,000   │  46萬  │200萬     │80萬        │Ａ○○  │
├─┼───┼────┼────┼─────┼──────┼────┤
│2 │黃○○│2,000   │ 25萬   │100萬     │40萬        │Ｈ○○；│
│  │      │        │        │          │            │甲○○  │
├─┼───┼────┼────┼─────┼──────┼────┤
│3 │戌○○│10,000  │ 125萬  │500萬     │186萬       │丙○○  │
├─┼───┼────┼────┼─────┼──────┼────┤
│4 │庚○○│3,000   │ 56萬   │150萬     │57萬6,067   │Ａ○○  │
├─┼───┼────┼────┼─────┼──────┼────┤
│5 │丑○○│12,000  │129萬   │600萬     │223萬2,000  │Ａ○○  │
├─┼───┼────┼────┼─────┼──────┼────┤
│6 │巳○○│6,800   │  85萬  │340萬     │89萬9,079   │Ａ○○  │
├─┼───┼────┼────┼─────┼──────┼────┤
│7 │地○○│3,000   │ 37萬5千│150萬     │59萬9,794   │Ａ○○  │
├─┼───┼────┼────┼─────┼──────┼────┤
│8 │未○○│22,000  │ 275萬  │1,100萬   │385萬6,035  │宙○○  │
├─┼───┼────┼────┼─────┼──────┼────┤
│9 │卯○○│8,640   │ 108萬  │432萬     │127萬0,532  │壬○○  │
├─┼───┼────┼────┼─────┼──────┼────┤
│10│Ｆ○○│5,000   │ 69萬   │300萬     │111萬6,000  │Ａ○○  │
├─┼───┼────┼────┼─────┼──────┼────┤
│11│Ｃ○○│2,000   │ 25萬   │100萬     │31萬0,801   │Ｈ○○  │
├─┼───┼────┼────┼─────┼──────┼────┤
│12│宇○○│4,000   │ 43萬   │200萬     │69萬0,893   │Ａ○○  │
├─┼───┼────┼────┼─────┼──────┼────┤
│13│Ｅ○○│4,000   │ 46萬   │200萬     │105萬5,701  │Ａ○○  │
├─┼───┼────┼────┼─────┼──────┼────┤
│14│癸○○│8,000   │ 100萬  │400萬     │120萬6,928  │甲○○、│
│  │      │        │        │          │            │丙○○、│
│  │      │        │        │          │            │宙○○  │
├─┼───┼────┼────┼─────┼──────┼────┤
│15│玄○○│13,000  │ 150萬  │650萬     │119萬6,690  │宙○○、│
│  │      │        │        │          │            │丙○○  │
├─┼───┼────┼────┼─────┼──────┼────┤
│16│戊○○│2,000   │  25萬  │100萬     │26萬9,697   │宙○○  │
├─┼───┼────┼────┼─────┼──────┼────┤
│17│Ｄ○○│20,000，│250萬， │1,000萬， │386萬5,626，│丙○○  │
│  │      │另以其女│另以許柏│另以許柏樺│另許柏樺部分│        │
│  │      │許柏樺（│樺名義實│名義申報  │稅額為79萬  │        │
│  │      │另為不起│際購買62│250萬     │8,510       │        │
│  │      │訴處分）│萬      │          │            │        │
│  │      │名義購買│        │          │            │        │
│  │      │5,000   │        │          │            │        │
├─┼───┼────┼────┼─────┼──────┼────┤
│18│子○○│2,000   │  20萬  │100萬     │15萬1,238   │宙○○  │
├─┼───┼────┼────┼─────┼──────┼────┤
│19│午○○│2,400   │  24萬  │120萬     │21萬3,988   │宙○○  │
├─┼───┼────┼────┼─────┼──────┼────┤
│20│天○○│8,000   │ 110萬  │400萬     │151萬5,839  │丙○○  │
├─┼───┼────┼────┼─────┼──────┼────┤
│21│Ｊ○○│2,000   │  25萬  │100萬     │40萬        │蔡佩雯  │
├─┼───┼────┼────┼─────┼──────┼────┤
│22│Ｉ○○│80,000  │  100萬 │400萬     │16萬        │蔡佩雯  │
├─┼───┼────┼────┼─────┼──────┼────┤
│23│辛○○│1,000   │ 125萬  │500萬     │200萬       │酉○○、│
│  │      │        │        │          │            │沈大均  │
├─┼───┼────┼────┼─────┼──────┼────┤
│24│辰○○│6,000   │ 60多萬 │300萬     │114萬7,834  │壬○○  │
├─┼───┼────┼────┼─────┼──────┼────┤
│25│丁○○│2,000   │ 25萬   │100萬     │43萬6,181   │Ｈ○○  │
├─┼───┼────┼────┼─────┼──────┼────┤
│26│乙○○│18,000  │220萬5千│900萬     │334萬8,070  │申○○  │
└─┴───┴────┴────┴─────┴──────┴────┘

司法院資訊處製作；財團法人民間司法改革基金會備份。
